【裁判字號】    88,上訴,2710
【裁判日期】    890320
【裁判案由】    公共危險
【裁判全文】
臺灣高等法院臺中分院刑事判決              八十八年度上訴字第二七一號
    上  訴  人
    即  被  告  庚○○
    選任辯護人  施佳惠
右上訴人因公共危險案件，不服臺灣臺中地方法院八十八年度訴字第第一四０六號中
華民國八十八年十一月九日第一審判決（起訴案號：臺灣臺中地方法院檢察署八十八
年度偵字第一二二二０號），提起上訴，本院判決如左：
      主  文
原判決撤銷。
庚○○失火燒燬現未有人所在之他人所有建築物，累犯，處有期徒刑參月，如易科罰
金以參佰元折算壹日。
      事  實
一、庚○○於民國（下同）八十五年間曾犯賭博罪，經原審法院判處有期徒刑六月確
    定，於八十五年十一月十一日易科罰金執行完畢。嗣因是否重新經營設於台中縣
    梧棲鎮○○○街九六巷口「六條通啤酒城」之事，與其夫乙○○意見不合，遂萌
    厭世之念，而於八十八年二月二十四日晚上七時十分許，在現未有人所在之乙○○所有上開六條通啤酒城建築物店內，打開放置在靠櫃檯處之瓦斯筒二支後，即
    關閉門窗置身於該店內，意圖讓自己中毒死亡，惟惦念身後子女之照顧問題，乃
    打電話請求其母彭丁○○代為照顧，彭丁○○察覺有異，藉故推拖，此時庚○○
    因想抽香煙，竟疏於注意，將通話中之電話聽筒夾於左肩耳下，而掏出香煙啣在
    嘴上，以右手點燃，由於現場瓦斯彌漫，頓時造成瓦斯氣爆著火，除在櫃檯內椅
    子、櫃檯下方置物櫃內、所門南側旁及所內垃圾桶等四處有易燃物燃燒外，
    亦致店口大門被彈出門外且玻璃破裂，店內天花板、輕鋼架及電扇、電燈等物均
    掉落至地上，而燒燬該建築物，庚○○亦因之受有百分之十體表面積及右臉部、
    右手三度燒傷，幸經台中縣消防局梧棲消防分隊據報前往搶救，始未再釀成其他
    災難。
二、案經台中縣警察局清水分局報請臺灣臺中地方法院檢察署檢察官偵查起訴。
      理  由
一、右揭失火之事實，訊據上訴人即被告庚○○供認不諱，而本件火災經依現場勘查
    結果，災後店口大門被彈出門外且玻璃破裂，店內天花板、輕鋼架及電扇、電燈
    等物均掉落至地上，店內留有二支瓦斯筒，櫃檯旁瓦斯筒附近垃圾桶有燒熔現象
    ，掉落之天花板亦有燃燒痕跡，顯示當時瓦斯筒呈開啟狀態，另(一)櫃檯內僅椅子
    有炭化現象，餘櫃及附近物品未受燒，(二)櫃下方櫃子（置物櫃）內紙張有炭
    化之痕跡，(三)所門旁南側有物品燃燒炭化痕跡，餘旁邊物品未受燒，(四)所內
    垃圾桶亦有燃燒痕跡，餘旁邊物品未受燒，因上開四個處所均獨立受燒，並未相
    互連接，各為一處起火點，而起火點附近並無電源通過或使用電器，亦未存放自
    然性化學物品，且依災後上開現場情況研判應為爆炸所致，認定以人為開啟瓦斯
    後再以打火機等明火物引燃，繼而擴大燃燒之可能性最大，則有台中縣消防局火
    災調查報告書乙份及現場照片七張附卷可憑；再據證人蔡正亮於偵查中證稱：當
    時伊在家看電視，有聽到外面爆炸聲，就到陽台上查看，沒有看到異狀，後來就
    有吵雜聲，伊就下樓查看，看見庚○○坐伊家大門口受傷，晃來晃去神智不清等
    語；且被告確係因本件火災受有百分之十體表面積、右臉部及右手三度燒傷，復
    有診斷證明書乙紙附卷可稽及經本院當庭勘驗被告在右臉部及右手處有燒傷疤痕
    無誤予以記明筆錄足憑。
二、依上開火災調查報告雖有四處起火點，但既係爆炸所致，又造成店口大門被彈出
    門外且玻璃破裂，店內天花板、輕鋼架及電扇、電燈等物均掉落至地上，顯見威
    力不弱，此縱屬人為開啟瓦斯後再以打火機等明火物引燃，繼而擴大燃燒，亦不
    容被告有分別在上開四處點火之從容時機，蓋於現場瓦斯彌漫之狀態下，一遇明
    火必然立即引起氣爆，參以現場爆炸威力不弱，被告在右臉部及右手處有燒傷疤
    痕之情形，則被告辯稱其係在打開放置在靠櫃檯處之瓦斯筒二支後，因惦念身後
    子女之照顧問題，而打電話請求其母彭丁○○代為照顧，此時其將通話中之電話
    聽筒夾於左肩耳下，而掏出香煙啣在嘴上，以右手點燃，立刻造成氣爆著火等語
    ，應與事實符合。其母彭丁○○且到庭證實確有與被告通話，被告請求其代為照
    顧子女，其察覺有異，遂藉故推拖不虛。準此現埸在櫃檯內椅子、櫃檯下方置物
    櫃內、所門南側旁及所內垃圾桶等四處之燃燒，要係因各該處所有易燃物，
    在明火引燃後，產生氣爆所致之同時燃燒甚明。證人丙○○、戊○○於原審證稱
    ：本件火災若是氣爆產生，應該可燃之物品均會起火燃燒，故上開四處起火點可
    能是人為點火引燃的云云，顯屬其個人猜測，因與現場氣爆威力不弱之實際狀況
    不符，故不能據此認為被告有在上開四處分別點火之故意放火行為。
三、被告雖辯稱：六條通啤酒城係伊出資委由伊夫乙○○找人興建，係伊所有云云。
    惟查，被告之夫即證人乙○○已於於警局及原審偵審中陳明：被告在於案發前一
    天因是否重新開業之問題與其發生爭吵，即留在啤酒城內而未返回住處，當晚伊
    前往規勸無效，至案發當天近中午及下午二時許，伊再兩次前往該址規勸仍無效
    ，當時進屋即有聞到瓦斯味，伊即打開門窗讓瓦斯散開，並勸導被告也無效，此
    時被告又想打開瓦斯，伊雖加以制止，但因朋友來找，伊遂離開，直至晚上鄰居
    通知，始知上址發生火災，被告在此之前曾自殺過二次，且伊係上開六條通啤酒
    城之屋主，土地為伊父所有，由伊出資興建等情。被告雖提出互助會簿並請求傳
    訊證人己○○○到庭證明上開六條通啤酒城係其標會所得新臺幣（下同）三十二
    萬餘元加上先前之積蓄二十萬元所興建，證人乙○○事後亦於原審附合此說，惟
    均與證人乙○○先前之證言不符，顯係事後卸責及迴護之詞，不足遽採。被告庚○○雖因有意自殺，而打開瓦斯筒要讓自己中毒死亡，惟事後係因其疏於注意，
    掏出香煙點燃，才造成氣爆著火，以致失火燒燬現未有人所在之他人所有建築物
    ，事證極為明確，其犯行洵堪認定。
四、核被告庚○○所為，係犯刑法第一百七十四條第三項前段之失火燒燬現未有人所
    在之他人所有建築物罪。檢察官認被告係故意在櫃檯內椅子、櫃檯下方置物櫃內
    、廁所門南側旁及所內垃圾桶等四處點火，涉犯同法條第一項之罪，尚有未洽
    ，其起訴法條應予變更。原審判處被告罪刑，雖非無見，然查：原審亦依上開檢
    察官起訴法條論處被告放火罪刑，即有未合，被告上訴意旨謂現場被燒燬之建築
    物係伊所有而否認犯罪，固無足取，然原審判決既有上開可議之處，自仍應由本
    院予以撤銷改判。查被告曾於八十五年間曾犯賭博罪，經原審判處有期徒刑六月
    確定，於八十五年十一月十一日執行完畢，有其刑案資料查註紀錄表附卷可參，
    被告於五年內再犯本件有期徒刑以上之罪，是為累犯，依法應加重其刑。爰審酌
    被告之品行、犯罪之情節、犯罪所生之損害、犯罪後之態度等一切情狀，量處如
    主文第二項所示之刑，並諭知易科罰金之折算標準。
五、據上論斷，應依刑事訴訟法第三百六十九條第一項前段、第三百六十四條、第二
    百九十九條第一項前段、第三百條，刑法第一百七十四條第三項前段、第四十七
    條、第四十一條，罰金罰鍰提高標準條例第一條前段、第二條，判決如主文。
六、本案經檢察官甲○○到庭執行職務。
中  華      民      國    八十九     年      三       月    二十    日
                                  臺灣高等法院臺中分院刑事第六庭
                                        審判長法  官  古  金  男
                                              法  官  沈  應  南
                                              法  官  張  祺  祥
右正本證明與原本無異。
檢察官得上訴。
被告不得上訴。
如不服本判決應於收受送達後十日內向本院提出上訴書狀，其未述上訴之理由者並
得於提起上訴後十日內向本院補提理由書（均須按他造當事人之人數附繕本）。
                                              書記官  劉  美  宏
中      華      民      國    八十九     年      三       月    廿一    日
刑法第一百七十四條第一項第三項：
(一)放火燒燬現非供人使用之他人所有住宅或現未有人所在之他人所有建築物、礦坑、
  火車、電車或其他供水、陸、空公眾運輸之舟、車、航空機者，處三年以上十年以
  下有期徒刑。
(三)失火燒燬第一項之物者，處六月以下有期徒刑、拘役或三百元以下罰金。
    Ｆ


司法院資訊處製作；財團法人民間司法改革基金會備份。
